【裁判字號】    95,台上,6549
【裁判日期】    951130
【裁判案由】    違反毒品危害防制條例
【裁判全文】
最高法院刑事判決            九十五年度台上字第六五四九號
上  訴  人  甲○○
上列上訴人因違反毒品危害防制條例案件，不服台灣高等法院台
南分院中華民國九十五年九月十九日第二審判決（九十五年度上
訴字第一三一號，起訴案號：台灣台南地方法院檢察署九十一年
度偵字第一三○五三號），提起上訴，本院判決如下：
    主  文
上訴駁回。
    理  由
按刑事訴訟法第三百七十七條規定：上訴於第三審法院，非以判
決違背法令為理由不得為之；是提起第三審上訴，應以原判決違
背法令為理由，係屬法定要件。如果上訴理由狀並未依據卷內訴
訟資料具體指摘原判決不適用何種法則或如何適用不當，或所指
摘原判決違法情事，顯與法律規定得為第三審上訴理由之違法情
形不相適合時，均應認其上訴為違背法律上之程式，予以駁回。
上訴人甲○○之上訴意旨略稱：(一)、承辦員警無搜索票且未經上
訴人同意，即逕行搜索上訴人所駕駛之自用小客車，違反法定搜
索程序，該搜索所得之證物不得作為證據，原判決仍認為有證據
能力而採為裁判基礎，適用法則洵有未洽。(二)、上訴人遭查獲翌
日即向法官供稱綽號「阿輝」之男子即顏政雄，原判決仍認上訴
人未為如此供述，且認「阿輝」非顏政雄，與卷內證據資料不符
，理由顯屬矛盾。(三)、上訴人及證人廖于甄於第一、二審訊問時
均陳明扣案毒品及電子磅秤等物係綽號「阿輝」之顏政雄所寄放
，上訴人之行為應僅構成持有毒品罪，原判決就此未說明何以不
足採取之心證理由，自屬理由不備。(四)、民國九十一年十二月八
日下午，上訴人為警查獲時，顏政雄人在國外，上訴人不可能於
是日基於販賣意圖而向其拿取扣案之毒品，上訴人係遭警威脅始
自白意圖販賣而持有扣案毒品，原判決僅憑該自白逕為不利上訴
人之認定，洵非適法。(五)、扣案之毒品其來源為何？寄放毒品之
「阿輝」與顏政雄是否同一人？原審均未詳予調查，難謂無調查
職責未盡之違法；請求撤銷原判決另為適法之判決等語。惟查，
原判決依憑上訴人於警詢及在第一審法院訊問時之部分自白，證
人廖于甄及員警林建男於第一審法院訊問時之供證，復有如原判
決理由貳、二、(一)至(三)所列證據，資以認定上訴人共同一行為犯
有行為時即九十二年七月九日修正公布前毒品危害防制條例第五
條第一項意圖販賣而持有第一級毒品及同條例第五條第二項意圖
販賣而持有第二級毒品二罪名，因認第一審判決，依想像競合犯
關係，從一重之前罪處斷，並以上訴人為累犯，依刑法第四十七
條規定，就有期徒刑部分加重其刑後，量處有期徒刑拾貳年陸月
，扣案第一級毒品海洛因肆包（驗後淨重計壹佰拾點肆伍公克
）、第二級毒品安非他命玖包（驗後淨重計貳佰捌拾柒點玖壹公
克）均沒收銷燬之，包裝袋拾個、分裝夾鍊袋玖拾陸個及電子
磅秤壹台，均沒收之，已詳所憑之證據及認定之理由；並以上
訴人否認犯罪之辯詞，如何不足採信，亦已依據卷內資料予以指
駁及說明，俱有卷存之證據資料可資覆按；從形式上觀察，原判
決並無違背法令情形。按除法律另有規定外，實施刑事訴訟程序
之公務員因違背法定程序取得之證據，其有無證據能力之認定，
應審酌人權保障及公共利益之均衡維護，刑事訴訟法第一百五十
八條之四定有明文。卷查，本件警方之搜索，雖不符刑事訴訟法
「自願性同意搜索」之法定要件，該扣案之海洛因及安非他命固
係違背法定程序搜索所扣得，然原判決已就上訴人基本人權之保
障及社會安全之維護，依比例原則及法益權衡原則，予以客觀判
斷後，認扣案毒品數量非少，如經流入市面，影響社會治安及國
人健康至鉅，審酌上訴人隱私權之保障，與其非法持有大量毒品
對國民健康、社會治安、公共利益之危害程度，應以公共利益為
重，而認搜索所得之扣案毒品有證據能力，原判決理由壹、一已
詳為敘明，經核於法尚無不合，上訴意旨(一)執此爭論，自非適法
。又事實之認定及證據之取捨，乃屬事實審法院之職權，證人之
證詞及合法調查所得之證據何者為可採，事實審法院本得參酌其
他相關證據為自由之判斷，苟無違反經驗法則或論理法則，自難
指為違法。上訴人如何具販賣毒品之意圖，綽號「阿輝」之男子
非顏政雄，原判決理由貳、二、(三)至(六)已詳述其憑以認定之理由
及證據，核屬事實審法院取捨證據職權之適法行使，不能任指為
違法。上訴意旨(二)、(三)執以指摘，仍非適法之第三審上訴理由。
再審理事實之法院，其認定被告犯罪事實所憑之證據，並不以直
接證據為限，間接證據亦包括在內，凡綜合調查所得之各種直接
及間接證據，本於推理之作用得其心證，而為事實之判斷，苟與
事實無違，此項判斷即與完全憑空推測迥異，即不容任意指為違
法。原判決並非僅依憑上訴人警詢時之自白資為認定其犯行之唯
一證據，而係引述上開各種直接及間接證據，本於推理作用予以
綜合判斷，查明確與事實相符，始資以論罪科刑，難認有何違法
。上訴意旨(四)再事爭辯，亦非適法。至刑事訴訟法第三百七十九
條第十款所謂應於審判期日調查之證據，必須該證據確與待證事
實有重要關係，就其案情委有調查之必要者而言。上訴人意圖販
賣而持有第一、二級毒品，事證已臻明確，寄放毒品之「阿輝」
與顏政雄非同一人，原判決已詳為調查說明；上訴意旨(五)指摘未
說明，殊有誤會。綜上所述，上訴人上訴意旨，或就原判決所為
證據取捨及事實認定，任憑己見為事實上之爭辯；或就與本件犯
罪構成要件無關之細節，漫言指摘，且未依據卷內資料具體指摘
原判決究係如何違背法令，核與法定上訴第三審之形式要件不符
，其上訴違背法律上之程式，應予駁回。
據上論結，應依刑事訴訟法第三百九十五條前段，判決如主文。
中    華    民    國  九十五  年   十一   月   三十   日
                      最高法院刑事第十二庭
                          審判長法官  林  永  茂
                                法官  洪  文  章
                                法官  蘇  振  堂
                                法官  蕭  仰  歸
                                法官  何  菁  莪
      本件正本證明與原本無異
                                      書  記  官
中    華    民    國  九十五  年   十二   月    四    日
                                                      Ｅ


司法院資訊處製作；財團法人民間司法改革基金會備份。
